臺灣高雄地方法院刑事判決　　　　　　110年度審訴字第436號
公　訴　人　臺灣高雄地方檢察署檢察官
被　　　告　黃青青



選任辯護人　黃呈熹律師
　　　　　　黃頌善律師
上列被告因違反毒品危害防制條例案件，經檢察官提起公訴（11
0 年度偵字第6619號、第6620號、第6621號），因被告於準備程
序進行中就被訴事實為有罪之陳述，經本院裁定改依簡式審判程
序審理，判決如下：
    主  文
黃青青犯持有第二級毒品罪，處有期徒刑貳月，如易科罰金，以
新臺幣壹仟元折算壹日；扣案如附表編號1 所示之物沒收銷燬。
又犯藥事法第八十三條第一項之轉讓禁藥罪，處有期徒刑參月；
扣案如附表編號3 所示之物沒收。又犯持有第二級毒品純質淨重
二十公克以上罪，處有期徒刑陸月，如易科罰金，以新臺幣壹仟
元折算壹日；扣案如附表編號2 所示之物，均沒收銷燬。得易科
罰金部分，應執行有期徒刑柒月，如易科罰金，以新臺幣壹仟元
折算壹日。
    事實及理由
一、黃青青明知大麻及甲基安非他命係毒品危害防制條例第2 條
    第2 項第2 款規範之第二級毒品，不得非法持有，且甲基安
    非他命亦為藥事法第22條第1 項第1 款列管之禁藥，依法不
    得轉讓，竟分別於下列時間、地點為下列行為：
  ㈠基於持有第二級毒品之犯意，於民國109 年9 月間某日，在
    高雄市鳳山區某處，以新臺幣（下同）3 萬元之價格，向卓
    睿羚購入第二級毒品大麻而持有之（無證據證明純質淨重逾
    20公克）。
  ㈡基於轉讓禁藥之犯意，於109 年9 月23日某時許，在臺南市
    七股區之員工宿舍，無償提供重量不詳之甲基安非他命1 包
    予陳旻成（無證據證明轉讓之數量淨重達10公克以上）。
  ㈢基於持有第二級毒品純質淨重20公克以上之犯意，於109 年
    11月3 日18時45分前之當日某時許，在高雄市○○區○○○
    路000 號5 樓租屋處內，以9 萬元之價格向陳振森（所涉販
    賣第二級毒品罪嫌，另經臺灣宜蘭地方檢察署以109 年度偵
    字第6785、6786號、110 年度偵字第803 、838 、1165、16
    31號提起公訴【下稱另案】）購入純質淨重達104.98公克之
    第二級毒品甲基安非他命而持有之。
  ㈣嗣警方於109 年11月3 日18時45分許持法院核發之搜索票在
    臺中市○○區○○○街000 巷00號和風607 號房內對黃青青
    實施搜索，扣得如附表編號1 至3 所示之物，並循線查悉上
    情。
二、案經花蓮縣政府警察局報告臺灣宜蘭地方檢察署呈請臺灣高
    等檢察署令轉臺灣高雄地方檢察署檢察官偵查起訴。
    理  由
一、本件被告黃青青所犯非死刑、無期徒刑、最輕本刑為3 年以
    上有期徒刑之罪或高等法院管轄第一審案件，其於準備程序
    進行中，就被訴事實為有罪之陳述，經告知簡式審判程序之
    旨，並聽取當事人、辯護人之意見後，本院認宜進行簡式審
    判程序，爰依刑事訴訟法第273 條之1 第1 項規定，裁定進
    行簡式審判程序。又因改行簡式審判程序之故，依刑事訴訟
    法第159 條第2 項之規定，本件不受同法第159 條第1 項傳
    聞法則之限制，合先敘明。
二、上揭犯罪事實，業據被告於偵查及本院審理時坦承不諱（見
    偵五卷第29至33頁，本院審訴卷第49、135 、153 頁），並
    經證人陳旻成、林子淞、陳信辰於偵查中之證述明確（見偵
    二卷第542 至544 頁，偵八卷第177 頁背面、第181 頁及其
    背面），且有本院搜索票、高雄市政府警察局岡山分局搜索
    扣押筆錄、扣押物品目錄表、毒品初步檢驗報告單及照片、
    被告手機內容擷取照片、法務部調查局濫用藥物實驗室109
    年12月30日調科壹字第10923020620 號鑑定書、內政部警政
    署刑事警察局109 年12月16日刑鑑字第1098029019號鑑定書
    、花蓮縣警察局110 年度保管字第146 號扣押物品清單等件
    在卷可稽（見警卷第346 至353 、366 至369 、528 至533
    、613 至615 頁，偵八卷第196 頁及其背面），復有附表編
    號1 至3 所示物品扣案為憑，足認被告前揭任意性自白與事
    實相符，應堪採為本案認定事實之依據。是本案事證明確，
    被告上開犯行均堪予認定，應依法論科。
三、論罪科刑：
  ㈠按甲基安非他命雖係第二級毒品，但亦屬藥事法所稱之禁藥
    ，故行為人明知為禁藥即甲基安非他命而轉讓予他人者，其
    轉讓行為同時該當於毒品危害防制條例第8 條第2 項之轉讓
    第二級毒品罪及藥事法第83條第1 項之轉讓禁藥罪，屬法條
    競合，應依重法優於輕法、後法優於前法等法理，擇一處斷
    ；而藥事法第83條第1 項轉讓禁藥罪之法定本刑，較毒品危
    害防制條例第8 條第2 項轉讓第二級毒品罪之法定本刑為重
    ，是轉讓甲基安非他命之第二級毒品，除另符合毒品危害防
    制條例第8 條第6 項、第9 條加重其刑至二分之一之規定，
    而應依該加重規定處罰者外，均應依藥事法第83條第1 項之
    規定處罰。查本案被告如事實欄一㈡所轉讓甲基安非他命之
    對象為男性成年人（陳旻成為88年生），卷內亦無證據證明
    被告轉讓之毒品數量已達法定應加重其刑之數量，核無依法
    應加重之情況，依前開說明，自應依藥事法第83條第1 項處
    斷。是核被告如事實欄一㈠所為，係犯毒品危害防制條例第
    11條第2 項之持有第二級毒品罪；如事實欄一㈡所為，係犯
    藥事法第83條第1 項之轉讓禁藥罪；如事實欄一㈢所為，則
    係犯毒品危害防制條例第11條第4 項之持有第二級毒品純質
    淨重20公克以上罪。
  ㈡按繼續犯係以一個行為持續侵害一個法益，其特性為行為人
    僅有一個犯罪行為，在法益侵害發生時犯罪即屬既遂，然其
    不法侵害仍持續至行為終了時。雖云繼續犯僅一個行為，然
    其基本結構中可分為二部分，其一為著手實行構成要件之行
    為，另一為維持不法侵害狀態之行為。而行為人著手於繼續
    犯性質之犯罪，並持續至行為終了前之繼續情況中，另有實
    行其他犯罪構成要件者，而他行為與繼續行為有部分重合或
    全部重合之情形時，得否認為一行為，應就客觀之構成要件
    行為之重合情形、主觀意思活動之內容、所侵害之法益、行
    為間之關連性等要素，依社會觀念，視個案情節加以判斷。
    如行為人著手於繼續犯行為之始，即同時實現他罪之構成要
    件時，因二罪之構成要件行為的著手行為同一、時間及場所
    完全重合，自應論以一行為之想像競合犯。倘行為人於繼續
    行為著手後，不法侵害持續中，另因故意或過失偶然犯他罪
    （即著手行為不同一），而有構成要件行為重合之情形者，
    因繼續犯通常有時間之繼續或場所之移動（狀態犯無此現象
    ），若該後續所發生之其他犯罪行為（無論故意或過失），
    與實現或維持繼續犯行為目的無關，且彼此間不具有必要之
    關連性時，應認係行為人另一個前後不同之意思活動，而依
    數罪併罰處斷。雖論者有謂祇須數行為之主要部分重疊，即
    應視為單一行為，而論以想像競合犯，惟單純藉由部分行為
    之重疊，尚不足以評價為單一行為，必也繼續犯之行為自始
    即以之為實行其他犯罪行為之手段或前提，或其他犯罪之實
    行，在於確保或維護繼續犯之狀態，始得評價為單一行為，
    而有想像競合犯之適用（最高法院100 年度台非字第373 號
    、102 年度台上字第235 、310 號判決意旨參照）。經查，
    被告於109 年9 月間某日向卓睿羚購得重量不詳之大麻後，
    一經取得而持有第二級毒品，犯罪即已成立，其犯罪行為繼
    續至109 年11月3 日為警查獲時止，被告於持有上開大麻之
    犯罪行為繼續期間，復於109 年11月3 日當日遭查獲前向陳
    振森購買甲基安非他命（純質淨重約104.98公克）而為持有
    ，其持有大麻、甲基安非他命之行為固有部分重疊，然被告
    陳稱購入上開毒品僅供己施用（見警卷第274 頁），而具施
    用大麻之習者，未必亦有施用甲基安非他命之習，反之亦然
    ，是其主觀上並無藉此實現單一犯罪計畫之目的（例如為供
    販賣籌集所需交易標的等），且其持有大麻之行為並非後續
    持有甲基安非他命之手段或前提，後者亦非在確保或維護繼
    續持有大麻之行為，被告持有大麻、甲基安非他命純質淨重
    20公克以上之行為，不僅犯意各別，復係分別於不同時間、
    向不同對象、購買不同成分之毒品，彼此間不具有必要之關
    連性，應認係不同意思活動所為之數行為，自應分論併罰。
    從而，被告所犯上開3 罪，乃犯意各別、行為互殊，應予分
    論併罰。
  ㈢刑之減輕事由：
  ⒈按行為人轉讓同屬禁藥之第二級毒品甲基安非他命（未達法
    定應加重其刑之一定數量）予成年人（非孕婦），依重法優
    於輕法之原則，擇較重之藥事法第83條第1 項轉讓禁藥罪論
    處，如行為人於偵查及歷次審判中均自白，仍應適用毒品危
    害防制條例第17條第2 項規定減輕其刑（最高法院109 年度
    台上大字第4243號裁定參照）。查被告就其所為如事實欄一
    ㈡所示轉讓禁藥犯行既於偵查及本院審理時均自白，縱係從
    一重適用藥事法第83條第1 項規定處斷，依上開說明，仍可
    適用毒品危害防制條例第17條第2 項規定，予以減輕其刑。
  ⒉另按毒品危害防制條例第17條第1 項規定：「犯第4 條至第
    8 條、第10條或第11條之罪，供出毒品來源，因而查獲其他
    正犯或共犯者，減輕或免除其刑」。所稱「因而查獲」，係
    重在行為之查獲，而非指其他正犯或共犯為警逮捕之時序。
    因之，倘該正犯或共犯雖已因另案被查獲，惟該人被查獲之
    案情與被告本案所犯之毒品無關聯性，或有偵查（或調查）
    犯罪之公務員尚無確切之證據，足以合理懷疑該被查獲之人
    為被告本案犯行毒品來源之人，則因被告供出毒品來源，因
    而查知其他正犯或共犯係其本案犯行毒品來源之行為事證，
    被告仍得依上開規定減輕或免除其刑（最高法院105 年度台
    上字第2146號判決要旨參照）。又被告轉讓同屬禁藥之第二
    級毒品甲基安非他命（未達法定應加重其刑之一定數量）予
    成年人，依法規競合之例，擇法定刑較重之藥事法第83條第
    1 項轉讓禁藥罪論處，如被告供出甲基安非他命來源，因而
    查獲其他正犯或共犯者，仍應適用毒品危害防制條例第17條
    第1 項規定減輕或免除其刑。查被告前供稱其為本案事實欄
    一㈠犯行之毒品來源為卓睿羚（見警卷第396 頁，偵五卷第
    30頁），為本案事實欄一㈡、㈢所示犯行之毒品來源為陳振
    森（見警卷第416 至421 頁【被告於109 年11月9 日之警詢
    筆錄】，偵五卷第30、32頁，偵八卷第92頁及其背面【被告
    於109 年11月25日之警詢筆錄】，本院審訴卷第49頁），警
    方因而查獲卓睿羚、陳振森，且另案起訴書就陳振森被訴於
    109 年9 月中旬、同年11月3 日販賣甲基安非他命予被告部
    分，亦將被告證述引為證據等節，有花蓮縣警察局110 年10
    月8 日函文及其附件、另案起訴書各1 份存卷可參（見本院
    審訴卷第77至127 、165 至176 頁），堪認被告本案3 次犯
    行均符合毒品危害防制條例第17條第1 項減刑規定，依前開
    說明，均應依法減輕其刑；其中被告所犯事實欄一㈡犯行部
    分，因有上開數項減輕其刑之事由，故依法遞減輕其刑。至
    臺灣宜蘭地方檢察署110 年9 月9 日函文固稱：被告所犯事
    實欄一㈡、㈢部分，陳振森係承辦股先偵辦之被告，非經被
    告供出而查獲等語（見本院審訴卷第71頁）；然考量國內近
    年來就販賣毒品案件查緝甚嚴，且均會以通訊監察之方式為
    調查，致販毒者對於行動電話通訊可能遭監聽大多有所警覺
    ，而通訊內容多已不若以往會直接提到毒品或間接提及毒品
    暗語之方式為之，是現今毒品交易之通訊內容多無完整具體
    交易內容，若無通訊之一方說明其通訊內容之真意或指證通
    訊後之交易內容，實難查知具體毒品交易，甚至如無通話之
    一方指認販毒者，亦不易特定通話他方之真實身分，是現今
    司法實務上就販賣毒品案件，除通訊監察譯文內容外，尚須
    毒品購買者之證述，兩者互為補強佐證始得為販賣毒品罪嫌
    之認定，亦為偵查機關偵查時所需調查取得之必要證據；而
    觀諸另案起訴書就陳振森上開販賣甲基安非他命予被告之犯
    行所引證據，除被告證述外，主要證據為陳振森之供述及相
    關通訊監察譯文（即臺灣宜蘭地方法院109 年度聲監續第48
    3 號通訊監察譯文編號A043至A044、A074至A076，詳細譯文
    內容如警卷第419 頁、偵八卷第92頁所示），然陳振森於另
    案在被告指證其販賣犯行前，並未先行坦認有販賣第二級毒
    品予被告之犯行（詳見警卷第12至62、136 至173 頁、他一
    卷第14至16頁、偵三卷第9 至15頁所附陳振森之警詢、偵查
    筆錄），上開相關譯文內容亦晦暗不明而難謂已可合理懷疑
    陳振森有另案起訴書所載販賣毒品予被告之犯行，則如非被
    告於警詢及偵查中具體證述其與陳振森間毒品交易經過，此
    部分罪嫌仍有不足而難認陳振森會經員警移送或經檢察官起
    訴，是就陳振森前述犯嫌，堪認係因被告之具體指證，始使
    員警得以移送檢方偵辦，以及使檢察官得以起訴陳振森此部
    分之犯行，被告之指證顯有助益上開條文為落實毒品查緝及
    遏止毒品氾濫之立法目的，揆諸上揭法律規定及說明，被告
    所為事實欄一㈡、㈢犯行之毒品來源陳振森自係因被告具體
    供出事證而查獲甚明，故前開宜蘭地方檢察署函文尚難引為
    不利被告認定之證據，附此敘明。
  ⒊至辯護人雖主張被告乃一時失慮，始行違反本案犯行，請求
    依刑法第59條酌減其刑等語，惟被告明知大麻及甲基安非他
    命係第二級毒品，且甲基安非他命同屬禁藥，仍持有大麻及
    純質淨重數量非微之甲基安非他命，或將甲基安非他命轉讓
    予他人，助長毒品流通，對社會秩序影響甚鉅，亦對於人體
    身心健康之危害尤甚，況被告本案犯行尚有前開法定減輕其
    刑規定之適用，業如前述，則於依上開規定減輕其刑後，酌
    以被告本案各罪犯罪情節，並無處以最低刑度猶嫌過重之情
    形，難謂有何犯罪情狀顯可憫恕之處，自不宜依刑法第59條
    之規定酌減其刑，是辯護人此部分主張，尚非有據。
  ㈣爰以行為人之責任為基礎，審酌被告明知毒品有害於人體，
    猶無視於國家對於杜絕毒品犯罪之禁令，為本案持有毒品及
    轉讓禁藥之行為，不僅戕害他人身體健康，更助長毒品氾濫
    ，且對於社會治安產生負面影響，所持有甲基安非他命之數
    量亦非微量，所為誠屬不該。惟念其犯後能坦承犯行，態度
    尚可；兼衡其於警詢中自陳之教育程度及家庭經濟狀況（詳
    見警卷第605 頁）、素行（詳見卷附臺灣高等法院被告前案
    紀錄表）等一切情狀，就其所犯各罪，分別量處如主文所示
    之刑，並就其所犯事實欄一㈠、㈢所示得易科罰金之有期徒
    刑部分，諭知易科罰金之折算標準。復依罪責相當及特別預
    防之刑罰目的，具體審酌整體犯罪過程之各罪關係（數罪間
    時間、空間、法益之異同性、所侵害法益之專屬性或同一性
    、數罪對法益侵害之加重效應等），暨多數犯罪責任遞減原
    則等情狀綜合判斷，就被告所犯如事實欄一㈠、㈢所示各罪
    得易科罰金部分，定應執行刑如主文所示，並諭知易科罰金
    之折算標準。
四、沒收：
  ㈠扣案如附表編號1 至2 所示之物，經送驗後分別驗出各該編
    號所示毒品成分，此有前述法務部調查局濫用藥物實驗室鑑
    定書、內政部警政署刑事警察局鑑定書附卷可參，是上開毒
    品不問屬於犯罪行為人與否，均應依毒品危害防制條例第18
    條第1 項前段規定，分別於被告所犯事實欄一㈠、㈢部分之
    罪刑項下宣告沒收銷燬；又包裝上開毒品之包裝袋，乃用以
    盛裝扣案毒品，衡情該包裝袋與其內毒品難以析離，且無析
    離之實益與必要，應視同毒品，併依同一規定沒收銷燬；至
    於鑑驗消耗部分，既已滅失，毋庸宣告沒收銷燬。
  ㈡又被告於警詢中自承扣案如附表編號3 所示之物為其所有（
    見警卷第274 頁），且於本案審理中陳稱係供其為事實欄一
    ㈡所示犯行所用之物（見本院審訴字卷第49頁），爰依刑法
    第38條第2 項規定，於被告所犯事實欄一㈡犯行之罪刑項下
    宣告沒收。
  ㈢至其餘扣案物，卷內並無證據證明與本案具有關連性，故均
    不予宣告沒收。
據上論斷，應依刑事訴訟法第273 條之1 第1 項、第299 條第1
項前段，判決如主文。
本案經檢察官高永翰提起公訴，檢察官范文欽到庭執行職務。
中    華    民    國   110    年    11    月    3     日
                  刑事第五庭    法  官  林明慧
以上正本證明與原本無異。
如不服本判決應於收受判決後20日內向本院提出上訴書狀，並應
敘述具體理由。其未敘述上訴理由者，應於上訴期間屆滿後20日
內向本院補提理由書(均須按他造當事人之人數附繕本)「切勿逕
送上級法院」。
中    華    民    國   110    年    11    月    3     日
                                書記官  鄭永媚
附錄本判決所引法條：
毒品危害防制條例第11條
持有第一級毒品者，處3 年以下有期徒刑、拘役或新臺幣30萬元
以下罰金。
持有第二級毒品者，處2 年以下有期徒刑、拘役或新臺幣20萬元
以下罰金。
持有第一級毒品純質淨重十公克以上者，處1 年以上7 年以下有
期徒刑，得併科新臺幣1 百萬元以下罰金。
持有第二級毒品純質淨重二十公克以上者，處6 月以上5 年以下
有期徒刑，得併科新臺幣70萬元以下罰金。
持有第三級毒品純質淨重五公克以上者，處2 年以下有期徒刑，
得併科新臺幣20萬元以下罰金。
持有第四級毒品純質淨重五公克以上者，處1 年以下有期徒刑，
得併科新臺幣10萬元以下罰金。
持有專供製造或施用第一級、第二級毒品之器具者，處1 年以下
有期徒刑、拘役或新臺幣10萬元以下罰金。
藥事法第83條
明知為偽藥或禁藥，而販賣、供應、調劑、運送、寄藏、牙保、
轉讓或意圖販賣而陳列者，處7 年以下有期徒刑，得併科新臺幣
5 千萬元以下罰金。
犯前項之罪，因而致人於死者，處7 年以上有期徒刑，得併科新
臺幣1 億元以下罰金；致重傷者，處3 年以上12年以下有期徒刑
，得併科新臺幣7 千5 百萬元以下罰金。
因過失犯第1 項之罪者，處2 年以下有期徒刑、拘役或科新臺幣
5 百萬元以下罰金。
第 1 項之未遂犯罰之。
附表：
┌─┬─────┬─────┬───┬───────────────┐
│編│品名      │數量/單位 │所有人│備註                          │
│號│          │          │      │                              │
├─┼─────┼─────┼───┼───────────────┤
│１│大麻      │1 包（含包│被告  │煙草檢品，驗餘淨重9.33公克，經│
│  │          │裝袋1 只）│      │檢驗含第二級毒品大麻成分。（法│
│  │          │          │      │務部調查局濫用藥物實驗室109年1│
│  │          │          │      │2月30日調科壹字第10923020620號│
│  │          │          │      │鑑定書）                      │
├─┼─────┼─────┼───┼───────────────┤
│２│甲基安非他│4 包（含包│被告  │甲基安非他命4 包，經檢視均為白│
│  │命        │裝袋4 只）│      │色晶體，外觀型態均相似，均呈第│
│  │          │          │      │二級毒品甲基安非他命陽性反應。│
│  │          │          │      │驗前總毛重111.13公克，驗前總淨│
│  │          │          │      │重約108.23公克。經隨機抽取其中│
│  │          │          │      │1 包鑑定，結果為淨重34.61 公克│
│  │          │          │      │，取0.10公克鑑定用罄，檢出含第│
│  │          │          │      │二級毒品甲基安非他命及微量第二│
│  │          │          │      │級毒品安非他命成分，測得純度約│
│  │          │          │      │97% ，推估4 包均含第二級毒品甲│
│  │          │          │      │基安非他命之驗前總純質淨重約10│
│  │          │          │      │4.98公克。（內政部警政署刑事警│
│  │          │          │      │察局109 年12月16日刑鑑字第1098│
│  │          │          │      │029019號鑑定書）              │
├─┼─────┼─────┼───┼───────────────┤
│３│銀色iPhone│1 支      │被告  │供被告與陳旻成聯繫轉讓禁藥之用│
│  │（含門號09│          │      │。                            │
│  │00000000號│          │      │                              │
│  │SIM 卡1 張│          │      │                              │
│  │）        │          │      │                              │
└─┴─────┴─────┴───┴───────────────┘